【裁判字號】    95,上訴,3803
【裁判日期】    951130
【裁判案由】    詐欺等
【裁判全文】
臺灣高等法院刑事判決                95年度上訴字第3803號
上  訴  人  臺灣板橋地方法院檢察署檢察官
被      告  甲○○
上列上訴人因被告詐欺等案件，不服臺灣板橋地方法院95年度訴
字第151號，中華民國95年8月22日第一審判決（起訴案號：臺灣
板橋地方法院檢察署94年度偵字第14699 號；併辦部分：臺灣臺
中地方法院檢察署94年度偵字第10021 號），提起上訴，本院判
決如下：
    主  文
上訴駁回。
    理  由
甲、程序方面：
    按被告以外之人於審判外之陳述，雖不符前4 條之規定，而
    經當事人於審判程序同意作為證據，法院審酌該言詞陳述或
    書面陳述作成時之情況，認為適當者，亦得為證據，刑事訴
    訟法第159條之5第 1項定有明文。他案即臺灣臺中地方法院
    檢察署93年度偵字第21456 號詐欺案之證人即被害人謝振璋
    、王火炎、湯增勳、蔡菊、潘惠卿、洪亮、涂玉蓮、張勝來
    、黃麗華、劉智生、余靖瑩、黃玉樹、邱奕懿、呂莉娟、徐
    福賢、王月伶、黃美玲、林曉莉、施懿蓉於他案警詢之陳述
    ，固均係審判外之陳述而屬於傳聞證據，但被告於本院95年
    11月16日準備程序期日僅爭執其無詐欺犯行，而對卷內各項
    證據方法之證據能力並無意見，並同意援為證據（見本院卷
    第36頁），而本院審酌該言詞陳述作成時之情況，認為適當
    ，亦得為證據，即有證據能力。
乙、實體方面：
一、公訴意旨略以：被告甲○○前因侵占案件，經臺灣高等法院
    臺中分院以89年度上易字第1836號判決判處有期徒刑5 月，
    於民國90年5 月10日易科罰金執行完畢。詎仍不知悔改，明
    知提供金融帳戶予他人，可使該他人隱匿重大犯罪所得財物
    ，竟基於幫助洗錢之犯意，於93年11月間，在臺北市○○路
    31號9樓之1，將其開立於國泰世華商業銀行南京東路分行（
    帳號：000000000000號）、上海商業銀行東臺北分行（帳號
    ：00000000000000號）、臺新國際商業銀行城東分行（帳號
    ：00000000000000號）之存摺、金融卡（含密碼）、印章，
    以新台幣（下同）6,000 元之代價，售予真實姓名年籍不詳
    綽號「阿龍」之成年男子使用，任由該男子將之轉售予常業
    詐欺集團使用。嗣該詐欺集團成員劉興睿、曾源成等人（業
    經臺灣臺中地方法院檢察署檢察官以93年度偵字第21456 號
    提起公訴）為檢警查獲，並於劉興睿之車內查扣甲○○之上
    開存摺，始悉上情，因認為被告涉犯刑法第30條第1 項、第
    340條之幫助常業詐欺罪及刑法第30條第1項、洗錢防制法第
    9條第1項之幫助他人洗錢罪嫌等語。
二、按犯罪事實應依證據認定之，無證據不得認定其犯罪事實，
    又不能證明被告犯罪者，應諭知無罪之判決，刑事訴訟法第
    154條第2項、第301條第1項分別定有明文。
三、訊據被告甲○○固承認於上開時、地將其所有之上開三家銀
    行帳戶存摺、印章等物，以6,000 元之代價售予綽號阿龍之
    人之事實，惟堅決否認有何幫助常業詐欺及幫助他人洗錢犯
    行，辯稱伊不知道阿龍會將上開存摺轉賣給詐騙集團，伊對
    於詐欺集團所有作為均不知情云云。經查：
（一）被告販賣上揭被告所有之三家銀行帳戶予綽號阿龍之人之
      事實，業據被告自白（見原審卷第17頁），且有上揭帳戶
      之存摺、金融卡、印章扣案及國泰世華商業銀行94年9 月
      28日國世銀南京字第 374號函、台新國際商業銀行94年 9
      月22日台新作集字第 9411203號函、上海商業儲蓄銀行東
      台北分行94年9月13日上東字第447號函各一紙附卷可參（
      見第 14699號偵查卷第11至18頁、第20至25頁），此部分
      事實應堪確認。
（二）被告之上揭存摺係在劉興睿車內查獲，而劉興睿所屬之詐
      欺集團，以詐欺方式詐騙案外人謝振璋、王火炎、湯增勳
      、蔡菊、潘惠卿、洪亮、涂玉蓮、張勝來、黃麗華、劉智
      生、余靖瑩、黃玉樹、邱奕懿、呂莉娟、徐福賢、王月伶
      、黃美玲、林曉莉、施懿蓉，致其等將遭詐騙之款項分別
      匯入曾柏銘、陳煥坤、劉麗君、魏政文、吳潤甡、黃雅婷
      、顧家華、何明道、林志華、邱鵬育等人之帳戶，固據謝
      振璋等人於臺灣臺中地方法院檢察署93年度偵字第 21456
      號案警詢中供述在卷（見上揭案警卷影本2 第326、337、
      345、352至353、360、363、372、390、406、418、425、
      439、455、470、479、489、502、514 頁），且有謝振璋
      等19人之匯款資料附於該案卷內可稽（見臺灣臺中地方法
      院檢察署93年度偵字第21456號偵查卷影本2 第74、180至
      185、187至189頁，警卷影本1第262至265、306至307頁，
      警卷2第281至284、498至500頁，警卷3第692、7 39至742
      頁），劉興睿所屬詐欺集團之前揭詐欺犯行，固堪認定，
      惟上揭詐欺犯行皆未使用被告甲○○所提供之帳戶乙節，
      亦堪認定。
（三）本案首應審酌者，乃被告提供帳戶之幫助行為與正犯之詐
      欺行為，是否有因果關係。
    (1)按刑法上之幫助犯，以正犯已經犯罪為構成要件，故幫助
      犯無獨立性，如無他人犯罪行為之存在，幫助犯即無由成
      立，此有最高法院60年台上字第2159號判例可資參照，此
      乃幫助犯之從屬性使然。再者，幫助人提供人之幫助行為
      ，對於正犯實行本罪之犯行及結果，是否需存有因果關係
      ，始能成立幫助犯乙節，應採肯定見解。亦即幫助行為必
      須對於犯罪流程產生實際上（或係精神或係物質）之影響
      ，有所因果貢獻，才能歸責給幫助犯，如果正犯根本未使
      用幫助犯給予之物質助力，而該物質助力也未對正犯犯行
      提供任何精神幫助，則對正犯犯行及犯罪結果皆欠缺因果
      貢獻之幫助行為，仍不能論以幫助犯。
    (2)經查，被告甲○○固有將上開帳戶以6,000 元之代價，售
      予真實姓名年籍不詳綽號「阿龍」之成年男子使用，任由
      該男子將之轉售予劉興睿詐欺集團使用，惟上開被害人因
      詐欺而匯入款項之帳戶，皆非被告所販賣之上開帳戶，業
      據說明如前，是劉興睿所屬詐欺集團並未使用被告上開帳
      戶以遂行其等之詐欺犯行，準此，被告販賣上開帳戶之幫
      助行為與劉興睿所屬詐欺集團之詐欺行為尚欠因果關係，
      揆諸上揭說明，被告販賣上開帳戶之行為，尚難論以刑法
      第30條之幫助犯。
四、綜上所述，本案經證據調查結果，仍無從獲得被告有罪之心
    證，揆諸前揭說明，自不能證明被告犯罪，原審以不能證明
    被告犯罪，諭知被告無罪，經核並無不合，檢察官上訴意旨
    執以被告既有幫助詐欺、幫助洗錢之犯意，且其幫助行為已
    達隨時可行使之地步，原審遽論被告無罪，尚欠妥適為由，
    指摘原判決不當，核無理由，應予駁回。
據上論斷，應依刑事訴訟法第368條，判決如主文。
本案經檢察官游明仁到庭執行職務。
中    華    民    國    95    年    11    月    30    日
                              審判長法  官   吳昭瑩
                                    法  官   楊貴雄
                                    法  官   王梅英
以上正本證明與原本無異。
檢察官如不服本判決，應於收受送達後10日內向本院提出上訴書
狀，其未敘述上訴之理由者並得於提起上訴後10日內向本院補提
理由書（均須按他造當事人之人數附繕本）。
被告不得上訴。
                                    書記官   顧哲瑜
中    華    民    國    95    年    12    月    4     日


司法院資訊處製作；財團法人民間司法改革基金會備份。
